臺灣臺北地方法院民事判決　　　　　　　96年度再易字第40號
再審原告　　丁○○
再審被告　　甲○○
　　　　　　丙○○
　　　　　　乙○○
上列當事人間請求侵權行為損害賠償事件，再審原告對於中華民
國96年7 月16日本院96年度簡上字第95號確定判決提起再審之訴
，本院不經言詞辯論，判決如下：
    主      文
再審之訴駁回。
再審訴訟費用新臺幣貳仟捌佰貳拾元由再審原告負擔。
    事  實  及  理  由
一按再審之訴，應於30日之不變期間內提起，前項期間，自判決
  確定時起算；判決於送達前確定者，自送達時起算；其再審之
  理由發生或知悉在後者，均自知悉時起算，民事訴訟法第 500
  條第1項、第2項定有明文。經查本院96年度簡上字第95號判決
  （下稱原確定判決）之判決書業於96年7 月20日送達再審原告
  ，有送達證書附於原審卷可稽（見原審卷第54頁），其於96年
  8 月16日提起本件再審之訴，未逾30日之不變期間，於法即無
  不合。
二再審原告起訴主張：
  (一)原確定判決認定再審被告並未對伊有侵害之行為，僅以調閱
    臺灣台北地方法院檢察署95年度偵字第2108號案卷為證，而
    未踐行調查證據程序，顯與最高法院38年穗上字第87號判例
    不合，而有「適用法規顯有錯誤」之再審事由。
  (二)伊一再陳稱有報案三聯單足資證明伊所受傷害係再審被告所
    為，原確定判決對此足以影響裁判之重要證物，卻漏未斟酌
    ；另依原確定判決卷附之馬偕紀念醫院函已載明伊於96年11
    月21日遭人毆傷，而至該院急診治療之情，益證伊於當日遭
    人毆傷一事屬實。伊遭毆傷之時，適值再審被告在場，縱再
    審被告非動手毆傷伊之人，亦屬蓄意或在場助勢幫助之人，
    依民法第185 條規定，應對伊所受損害負連帶賠償之責。原
    確定判決對馬偕醫院前揭覆函亦漏未斟酌，顯有「就足影響
    判決之重要證物漏未斟酌」之再審事由。
  (三)聲明為：
    1.原確定判決廢棄。
    2.再審被告在前訴訟程序第二審上訴駁回。
三再審被告方面：本件未行言詞辯論，故無再審被告之聲明及陳
  述可供記載。
四得心證之理由：
  (一)按適用法規顯有錯誤者，得以再審之訴對於確定終局判決聲
    明不服，民事訴訟法第496條第1項第1 款定有明文。所謂「
    適用法規顯有錯誤」，係指原確定判決就其取捨證據所確定
    之事實，適用法規顯有錯誤者而言，不包括認定事實不當，
    亦不包括漏未斟酌證據及認定事實錯誤之情形在內（最高法
    院63年台上字第880號判例意旨參照）。經查：
    1.再審原告主張原確定判決具「適用法規顯有錯誤」之再審
      事由，乃指該確定判決未正確適用最高法院38年穗上字第
      87號判例，惟該判例係明揭「刑事訴訟所調查之證據，及
      刑事訴訟判決所認定之事實，非當然有拘束民事訴訟判決
      之效力」之旨，僅在闡明刑事訴訟與民事訴訟各有獨立調
      查證據、認定事實之權限，倘民事訴訟所調查之證據與認
      定之事實與刑事訴訟相同，亦難認與此判例意旨相違。
    2.查原確定判決內載有：「經查，被上訴人（即再審原告）
      曾以上訴人三人（即再審被告）於94年11月21日晚間21時
      許，在臺北市○○路67之2 號之晶華桂冠舒療館，共同基
      於傷害之犯意出手毆打伊，致伊受有背部挫傷及兩側手肘
      擦傷等傷害，而對上訴人三人提出刑事告訴，嗣經臺北地
      方法院檢察署檢察官偵查後，認上訴人三人之犯罪嫌疑均
      不足，而予以不起訴處分確定在案，業經本院依職權調閱
      95年度偵字第2108號偵查卷查閱無訛。其次，依被上訴人
      所呈之馬偕紀念醫院乙種診斷證明書僅得證明其於94年11
      月21日曾自述遭人毆傷而至該院急診就醫治療，然尚無從
      證明其所受傷害究係由何人所為，此外，被上訴人並未提
      出其他證據證明上訴人三人有何不法侵害其身體之行為，
      參以上揭判例要旨，即難認被上訴人對上訴人三人有何損
      害賠償請求權存在」等語（見原確定判決書第2-3 頁），
      係在說明再審原告雖指稱再審被告故意毆打其成傷，然無
      論依台北地方法院檢察署之刑事案件偵查結果，或再審原
      告提出之診斷證明書，對此均不足以證明之。針對再審被
      告是否毆傷再審原告之事實，原審顯已就調查證據之結果
      自為認定，未受前述刑事案件之拘束，揆諸前開說明，原
      確定判決即未錯誤適用前揭判例意旨，無「適用法規顯有
      錯誤」之再審事由存在。
    3.至再審原告所指原確定判決認定再審被告未對其傷害，與
      事證不合一節，核係指摘原確定判決取捨證據、認定事實
      不當，依前揭說明，亦非屬適用法規顯有錯誤之情形，要
      難構成再審理由。
  (二)又按對於簡易訴訟程序之第二審確定終局裁判，如就足影響
    於裁判之重要證物，漏未斟酌者，亦得提起再審之訴或聲請
    再審，民事訴訟法第436條之7亦著有規定。再審原告指稱原
    確定判決對於報案三聯單及馬偕醫院96年4 月13日馬院醫外
    字第0960001116號覆函均未加斟酌，而具有前開再審事由云
    云，惟查：
    1.再審原告雖於原審96年3 月27日、同年5月2日兩次準備程
      序中，均表明有報案三聯單可以證明再審被告確實將其毆
      打成傷（見原審第16頁、第30頁），然遍觀全案卷證，再
      審原告始終未提出該報案三聯單，原確定判決對此自無從
      斟酌。
    2.再者，再審原告於原審時已明確表示僅以報案三聯單及診
      斷證明書證明再審被告將其毆打成傷一節（見原審第30頁
      參照），並未表示要以馬偕醫院96年4 月13日馬院醫外字
      第0960001116號覆函為證據方法，原確定判決對此覆函未
      加斟酌，並無不當或違法之處。況細觀該覆函（見原審卷
      第23頁），其內僅記載：「病患丁○○先生於94年11月21
      日主訴因遭人毆傷至本院急診就醫治療，當時有多處擦傷
      、多處身體疼痛、無精神障礙。95年1 月11日門診就醫，
      主訴身體多處疼痛、易疲勞、全身酸痛」等語，由該覆函
      亦僅能得知再審原告確實於94年11月21日因傷至馬偕紀念
      醫院就醫，且其自稱該等傷勢係遭他人毆打所致，惟該覆
      函並不足證明再審被告即為毆傷再審原告之人，是該覆函
      對原確定判決認定之事實（即再審被告未於94年11月21日
      毆打再審原告成傷）並無影響，原確定判決對此縱未加以
      斟酌，亦不該當前揭再審事由。
  (三)按再審之訴顯無再審理由者，得不經言詞辯論，以判決駁回
    之，民事訴訟法第502條第2項定有明文，而所謂「顯無再審
    理由」，係指針對再審原告所主張之再審原因，無須另經調
    查辯論，即可判定其不足以動搖原確定判決所為判斷結果而
    言。原確定判決並未具有「適用法規顯有錯誤」或「漏未斟
    酌足以影響判決之重要證物」等再審事由，前已詳論，本件
    再審之訴顯無再審理由，爰依前揭規定，逕予駁回之。
五訴訟費用負擔之依據：民事訴訟法第78條。
中　　華　　民　　國　　96　　年　　12　　月　　19　　日
                  民事第六庭    審判長法　官  張競文
                   　　　　　　　　　 法　官  許純芳
                                      法  官  陳婷玉
以上正本係照原本作成。
本件不得上訴。
中　　華　　民　　國　　96　　年　　12　　月　　19　　日
                          　　　　　　書記官　詹雪娥
